【裁判字號】    92,交易,33
【裁判日期】    920227
【裁判案由】    過失傷害
【裁判全文】
臺灣士林地方法院刑事判決                          九十二年度交易字第三三號
    聲  請  人  臺灣士林地方法院檢察署檢察官
    被      告  甲○○
    選任辯護人  謝碧鳳律師
右列被告因過失傷害案件，經檢察官聲請簡易判決處刑（九十一年度調偵字第四０號
），本院（九十一年交簡字第一六三五號）認不宜而改依通常程序審理，判決如左：
    主  文
甲○○因過失傷害人致重傷，處有期徒刑捌月。
    事  實
一、甲○○明知自己並無駕駛執照，仍於民國九十年五月五日十三時許，率爾騎乘車
    牌號碼ＵＴＮ—○八六號輕機車，沿臺北市○○區○○路西向東方向行駛，駛至
    該路與成功路之交岔路口時，應注意駕駛人駕駛汽車，應遵守道路交通標誌、標
    線、號誌之指示，汽車行駛至交岔路口，其行進、轉彎，應遵守燈光號誌之指示
    ，而依當時情形，又無不能注意之情事，竟疏未注意燈光號誌已為紅燈，仍貿然
    前行，適丙○○騎乘車牌號碼ＢＥＳ—七二九號重機車，沿臺北市○○路○段北
    往南方向行駛，駛至前開交岔路口時，亦疏未注意行車速度不得超過四十公里，
    仍高速行經該路口，雙方因有上述疏失而發生擦撞，丙○○因此受有頭部外傷併
    嚴重腦挫傷、左側硬腦膜下出血、顱骨骨折、多處腦內出血、延遲性腦內多處出
    血之傷害，復因腦出血腦病變後呈植物人狀態，短期內無法恢復，而受有重傷害
    。
二、案經被害人丙○○之法定代理人乙○○訴請臺灣士林地方法院檢察署檢察官偵查
    起訴。
    理  由
一、訊據被告甲○○坦承於右揭時地無照駕駛且闖紅燈而與被害人丙○○所駕機車發
    生碰撞之事實不諱，被告於交岔路口違規闖紅燈致生本件車禍之情，亦據證人即
    現場目擊之騎士黃健嘉於偵查中證述明確（見九十一年度調偵字第四０號卷第三
    一頁），並有臺北市政府警察局交通警察大隊交通事故分析研判表、道路交通事
    故調查報告表各一份、臺北市政府警察局內湖分局交通分隊道路交通事故補充資
    料表一份、交通事故談話紀錄表四份及被害人機車照片十張在卷可稽。而被害人
    丙○○因本件車禍受有頭部外傷併嚴重腦挫傷、左側硬腦膜下出血、顱骨骨折、
    多處腦內出血、延遲性腦內多處出血之傷害，有三軍總醫院附設民眾診療服務處
    九十一年二月四日之診斷證明書一紙附卷可憑，又本院民事庭囑託三軍總醫院附
    設民眾診療服務處鑑定被害人之精神情形，經該處九十一年四月一日（九一）善
    利字第九一０四九八五號函附之鑑定報告鑑定結果：「被害人腦出血腦病變後呈
    植物人狀態，對外界事務之知覺、理會、判斷作用及自由決定意思之能力，均已
    嚴重受損，短期內無法恢復」，本院九十一年度禁字第五號禁治產宣告事件並據
    以裁定宣告被害人丙○○為禁治產人，此經本院調閱上開卷宗審核明確，是以，
    被害人之身體因為本件車禍顯已受重大難治之傷害，核與刑法第十條第二項第六
    款所定「重傷害」要件相符，被害人因此受有重傷害乙節，亦堪認定。按駕駛人
    駕駛汽車，應遵守道路交通標誌、標線、號誌之指示，汽車行駛至交岔路口，其
    行進、轉彎，應遵守燈光號誌之指示，道路交通安全規則第九十條、第一百零二
    條第一項第一款各定有明文。本件被告駕車行經前開道路，自應注意遵守上開規
    定，而參之當時天候晴、日間有自然光線、路面乾燥無缺陷亦無障礙、且視距良
    好、號誌動作正常等情，有道路交通事故調查報告表在卷足憑，顯無不能注意之
    情事，詎其竟疏於注意號誌而闖紅燈，致撞及告訴人之機車，使告訴人受傷，被
    告顯有過失。本件雖告訴人未依速限行駛與有過失，然不能因其與有過失減免被
    告罪責。被告之過失駕駛行為，核與告訴人之受傷間，具有相當因果關係。本件
    事證明確，被告過失犯行洵堪認定，應予依法論科。
二、被告所為係犯刑法第二百八十四條第一項後段之過失致重傷害罪。被告無照駕駛
    ，因而致被害人受重傷，且依法應負刑事責任，依道路交通處罰條例第八十六條
    第一項之規定加重其刑至二分之一。又本件車禍後被告即經人送至醫院，並未向
    員警自首等情，業據被告供明，核與卷附被告部分之臺北市政府警察局內湖分局
    交通分隊交通事故談話紀錄表所載相同（於九十年五月十日始制作談話紀錄），
    尚與自首要件不符，併予敘明。爰審酌被告年紀老邁、行動遲緩，無駕駛執照，
    其明知注意能力及行動能力顯低於常人，駕駛於道路上即有潛在之危險，猶為一
    時便利，率爾騎乘機車於交岔路口，貿然闖紅燈，致生本件車禍，過失責任不輕
    ，惟被害人亦有過失，而被害人年方二十，就讀大學，原有美好前程，因為本件
    車禍腦出血腦病變成為植物人，造成被害人及其家屬之損害鉅大，且事發迄今歷
    經（台北市內湖區公所）調解、偵、審近二年，被告尚未賠償被害人等一切情狀
    ，認公訴人當庭具體求刑之刑度適當，量處如主文所示之刑。
三、本件檢察官聲請以簡易判決處刑，本院認本件有刑事訴訟法第四百五十一條之一
    第四項但書第一款之情形，致不得逕以簡易判決處刑，爰依同法第四百五十二條
    之規定改依通常程序審理，附此敘明。
據上論斷，應依刑事訴訟法四百五十二條、第二百九十九條第一項前段，刑法第二百
八十四條第一項後段，道路交通處罰條例第八十六條第一項，罰金罰鍰提高標準條例
第一條前段，判決如主文。
本案經檢察官張惠菁到庭執行職務
中      華      民      國      九十二      年    二    月    二十七    日
                                  臺灣士林地方法院交通法庭
                                      法  官  王  梅  英
右正本證明與原本無異。
如不服本判決，應於判決送達後十日內，向本院提出上訴狀。
                                      書記官  韓  毓  寧
中      華      民      國      九十二      年    二    月    二十七    日
附錄本判決論罪科刑依據之法條：
刑法第二百八十四條第一項後段
因過失傷害人者，處六月以下有期徒刑、拘役或五百元以下罰金，致重傷者，處一年
以下有期徒刑、拘役或五百元以下罰金。
從事業務之人，因業務上之過失傷害人者，處一年以下有期徒刑、拘役或一千元以下
罰金，致重傷者，處三年以下有期徒刑、拘役或二千元以下罰金。


司法院資訊處製作；財團法人民間司法改革基金會備份。
